臺灣高等法院刑事裁定　　　　　　　　　100年度抗字第364號
抗　告　人
即　被　告　林子言
上列被告因聲請再審案件，不服臺灣臺北地方法院中華民國100
年3月21日所為之裁定（100年度聲再字第8 號，原確定判決案號
：臺灣臺北地方法院98年度訴字第1382號），提起抗告，本院裁
定如下：
    主  文
抗告駁回。
    理  由
一、聲請意旨略以：告訴人彭湘文與簡若喬已通姦10年以上，被
    告林子言為此家破離散、一無所有，聲請人一時義憤上前譏
    諷揶揄而與彭湘文互毆致過失傷害告訴人，並非預謀傷害，
    列舉新事實與證據，依刑事訴訟第420條第1項第6款規定，
    聲請再審：(一)聲請人曾於96年在西門町一飯店門口見告訴人
    彭湘文與簡若喬相擁而出，聲請人當場責問，二人即聯手攻
    擊聲請人，告訴人彭湘文為聲請人一拳打倒，並警告勿再玩
    弄有夫之婦，告訴人簡若喬則至漢中街派出所報案，並聲請
    家暴保護，事實上兩人僅是互毆而導致互有受傷，並提出臺
    灣板橋地方法院96年度家護字第857號通常保護令事件之抗
    告狀乙份為證。(二)告訴人彭湘文陳述虛偽不實之偽證予地院
    法官、檢察官，使法院信以為真並羅織聲請人罪狀，不予聲
    請人機會反駁，致被告遭判重罪，然由告訴人彭湘文偽稱與
    簡若喬只認識1年多等語（實際上已認識4年多）、並稱不認
    識聲請人，無故遭毆顯見聲請人是預謀傷害等語（實際上係
    兩人在簡若喬與聲請人尚未離婚時於賓館相擁而出被聲請人
    撞見），可證明告訴人彭湘文所陳均為謊話。(三)聲請人在法
    庭應訊時，請求法官給予答辯，法官竟要求趕快講並表示不
    要聽有關性愛事，然聲請人從未在法庭上提過任何性愛之事
    ，足認法官對聲請人有異常成見，審判難期中立云云，並表
    示庭上錄音可為證明。(四)聲請人可徒手擊磚，何須攜拿鐵器
    ，應係見對方備有或欲拿武器，始尋拿相同或可資對抗之鐵
    器，此為一般人之自然常態反應；又告訴人彭湘文曾被其一
    拳打倒在地，之後與告訴人簡若喬外出，豈有不備武器防身
    之理，告訴人彭湘文在法庭陳稱聲請人吆喝要將其打死，並
    拿鐵器從正面打其頭部兩下，欲置其於死地，則聲請人既從
    正面攻擊，並有吆喝或言語譏諷，告訴人彭湘文復有前車之
    鑑，豈有呆立認任人擊打之理，倘非告訴人彭湘文有備或欲
    拿武器之動作，聲請人何須尋拿鐵器以對抗，徒手即可制服
    告訴人彭湘文；再聲請人於民國95年即已知告訴人彭湘文之
    居住及上班處所，且可徒手制伏告訴人彭湘文，倘真有傷害
    與強制之犯意，隨時可行，何須待至離婚後兩年才動手，明
    顯違背一般情理。綜上所述，足見聲請人僅係互毆而過失傷
    害告訴人彭湘文，證據之解釋上已具備新穎性、確實性及影
    響性要件，聲請人因未發現上開事實證據致未主張有利於己
    之情事，始被判處罪刑確定，為此聲請再審云云。
二、原審裁定略以：按有罪之判決確定後，為受判決人之利益聲
    請再審，必其聲請之理由合於刑事訴訟法第420條第1項所定
    情形之一及第421 條有足以影響於判決之重要證據漏未審酌
    者，始得為之。次按聲請再審應以再審書狀，敘述理由，附
    具原判決之繕本及證據，提出於管轄法院為之，刑事訴訟法
    第429 條定有明文。末按再審之聲請，經法院認無再審理由
    而以裁定駁回後，不得更以同一原因聲請再審；法院認為聲
    請再審之程序違背規定者，應以裁定駁回之，刑事訴訟法第
    434條第2項、第433條分別定有明文。經查，本件再審之聲
    請人僅依規定提出原判決之繕本，並未附具任何「新證據」
    ，其空言指摘原判決違誤，揆諸前揭說明，其聲請程序顯有
    違背，且不能補正；況聲請人前以同一理由（即證人彭湘文
    所述不實部分）聲請再審，業經原審法院以99年度聲再字第
    24 號裁定，以其聲請為無理由予以駁回，有上開裁定可稽
    。揆諸上開說明，因認本件聲請再審之程序，於法未合，依
    刑事訴訟法第433條規定裁定駁回等語。
三、抗告意旨略以：
  (一)臺灣臺北地方法院檢察署檢察官僅就傷害部分求刑10個月，
    但原審法官判決刑期1年2月，另加檢察官未起訴之妨害自由
    罪刑4個月，經上訴高等法院始將此不合法判決撤銷。
  (二)本件有刑事訴訟法第421條所規定之足以影響判決之重要證
    據漏未斟酌之重要證據如下：查該案物證（實心套筒）為彭
    湘文交員警，然員警及檢察官俱未檢查該物證與傷口、傷勢
    是否吻合，法官未詳查亦不給予被告陳述與辯解機會。又該
    物證如非被告所撿拾，究竟為誰持有？有無實際擊傷對方？
    凡此均為重要證據，如該物證與彭湘文之傷勢並不吻合，則
    彭湘文在警局與法庭所陳述遭毆打之事即非事實，可確定本
    件事實為互毆。
  (三)本件事實僅係抗告人與彭湘文互毆致其受傷，然法官及檢察
    官竟聽信彭湘文不實偽證，強加罪狀予抗告人，與事證物證
    難以相符，然所有事證物證皆已在法庭，僅須再度參酌核對
    即知事實真相。又抗告人可徒手擊磚，何須攜拿鐵器，應是
    見彭湘文備有武器始尋求可以對抗之鐵器，此乃一般人自然
    常態反應；再者抗告人在審判中均稱手持截鐵管而非實心套
    筒，始僅造成皮肉傷，若持實心套筒毆擊必頭蓋骨裂腦漿溢
    ，此乃淺顯之事實證據；又若抗告人真以判決書所載以跨坐
    在彭湘文身上，用實心套筒敲打彭湘文頭部胸部之方式毆打
    ，彭湘文恐難以活命，怎會僅傷及皮肉，此亦為相當淺顯之
    證據。為此依法再補充再審事證說明，提起抗告，祈能重予
    再審云云。
四、惟查：
  (一)抗告人所涉妨礙自由等案件，經原事實審法院以98年度訴字
    第1382號判決後，提起第二審上訴，其於二審程序中撤回關
    於傷害部分之上訴，傷害部分即告確定，而妨礙自由部分業
    經本院99年度上訴字第989 號以訴外裁判，判決將此部分撤
    銷，然妨害自由部分與本件已告判決確定之傷害罪構成要件
    之認定無關，故抗告人所提之本院99年度上訴字第989號刑
    事判決繕本，尚無從認定與本件再審之聲請有何關聯。
  (二)按不得上訴於第三審法院之案件，除前條規定外，其經第二
    審確定之有罪判決，如就足生影響於判決之重要證據漏未審
    酌者，亦得為受判決人之利益，聲請再審；惟依第421 條規
    定，因重要證據漏未審酌而聲請再審者，應於送達判決後20
    日內為之；刑事訴訟法第421條、第424條分別定有明文。本
    件被告被訴妨害自由等案件，就傷害罪部分經臺灣臺北地方
    法院於99年2月4日以98年度訴字第1382號判決處有期徒刑1
    年2 月，被告不服提起上訴，其於二審程序中撤回關於傷害
    部分之上訴，傷害部分即告確定，揆諸上開說明，被告於抗
    告狀另引刑事訴訟法第421條為聲請再審事由，即應依刑事
    訴訟法第424條規定於確定判決送達後之20日內向臺灣臺北
    地方法院就98年度訴字第1382號確定判決聲請再審，然卻遲
    至100年3月14日始向該法院聲請再審，有聲請狀上之收狀戳
    在卷可稽，本件再審之聲請明顯已逾20日之法定不變期間，
    且無法補正，依「先程序後實體」之法理，抗告人引用刑事
    訴訟法第421條部分作為本件再審聲請理由之一，其程序既
    不合法，即無由審酌實體事項，抗告意旨徒執此指摘原裁定
    不當，難認有理由。
  (三)至於本件抗告意旨(三)，亦僅係對聲請再審之原判決為不服之
    指摘，而未依據卷內訴訟資料，具體說明駁回再審聲請之原
    裁定有何不適用法則或如何適用不當等違法情事。按有罪之
    判決確定後，需有法定情事始得准予再審，業經刑事訴訟法
    第420條第1項、第421條規定甚詳。依卷附本件聲請狀內容
    觀之，抗告人均係就因不滿告訴人彭湘文破壞家庭，一時義
    憤而與彭湘文互毆致傷彭湘文，並非預謀傷害等情，加以主
    張，於抗告狀復為相同之主張，也仍未附具新證據，是本件
    再審之聲請顯係僅對原確定判決認事用法加以爭執，而與聲
    請再審之法定程式未合，原審法院無庸命抗告人補正，原裁
    定駁回再審之聲請，並無不合，抗告人本件之抗告應認為無
    理由，應予駁回。
五、據上論斷，應依刑事訴訟法第412條，裁定如主文。
中    華    民    國   100    年    4     月    29    日
                  刑事第二十一庭審判長法  官  周政達
                                      法  官  許永煌
                                      法  官  趙文卿
以上正本證明與原本無異。
如不服本裁定，應於收受送達後五日內向本院提出抗告狀。
                                      書記官  葉金發
中    華    民    國   100    年    5     月    3     日